臺灣臺中地方法院民事判決　94年度訴字第2002號
原　　　告　台中商業銀行股份有限公司
法定代理人　丁○○
訴訟代理人　乙○○
被　　　告　甲○○
　　　　　　丙○
上列當事人間請求清償借款事件，本院於民國94年10月5日言詞
辯論終結，判決如下：
    主    文
被告甲○○、丙○應連帶給付原告新台幣肆拾萬玖仟玖佰零貳
元，及自民國九十三年八月二十六日起至清償日止，按年息百分
之九．九九計算之利息，並自民國九十三年九月二十七日起至清
償日止，其逾期在六個月以內者，按上開利率百分之十，逾期在
六個月以上者，其超過六個月部分，按上開利率百分之二十計付
違約金。
被告甲○○應給付原告新台幣肆萬伍仟零貳拾貳元，及自民國九
十三年七月二十一日起至清償日止，按年息百分之十七．九九計
算之利息，並自民國九十三年八月二十二日起至清償日止，其逾
期在六個月以內者，按上開利率百分之十，逾期在六個月以上者
，其超過六個月部分，按上開利率百分之二十計付違約金。
被告甲○○應給付原告新台幣玖萬捌仟玖佰陸拾伍元，及自民國
九十四年八月二日起至清償日止，按年息百分之十八．九八計算
之利息，並自民國九十四年九月三日起至清償日止，按上開利率
百分之二十計付滯納金。
訴訟費用由被告連帶負擔四分之三，餘由被告甲○○負擔。
    事實及理由
一、被告二人經合法通知，無正當理由，均未於言詞辯論期日到
    場，核無民事訴訟法第386條各款所列情形，爰依原告之聲
    請，由其一造辯論而為判決。
二、本件原告起訴主張(1)被告甲○○於民國（下同）92年11月26
    日邀同被告丙○為連帶借款人（於連帶借款人欄下簽名），
    向原告借款新台幣（下同）50萬元，約定利息按年利率9.99
    %固定利率計算（借據內約款第2條第3款），自第1期起每期
    平均攤還本息，最後一期按實際餘額計付（借據內約款第4
    條第1項第2款），借款期間自92年11月26日起至97年11月26
    日止，並約定如有一期未付，即視為全部到期（即期限喪失
    約款，約定書第5條第1款）；又約定若未按期攤還本金或繳
    納利息時，除按屆期時利率付息之外，逾期清償在6個月以
    內者，按上開利率10%，超過6個月者，按上開利率20%計付
    違約金（約定書第4條）；該筆借款業於92年11月26日撥入
    被告甲○○000-00-0000000號綜合存款帳戶內。詎被告甲○
    ○、丙○自93年8月26日起即未依約繳納本息，屢經催討，
    均未獲置理，其債務應視同全部到期，茲尚欠本金餘額439,
    902元及利息、違約金迄未清償，為此依消費借貸及連帶債
    務之法律關係請求被告二人負連帶清償之責任。求為判決聲
    明：如主文第1項所示。(2)被告甲○○於92年6月23日向原告
    申請卡號0000－0000－0000－0000號現金卡（VISA卡）使用
    ，並訂有財吉寶現金卡申請書及契約書，約定最高可動用額
    度為5萬元，本契約期限，自92年7月3日起至93年7月3日止
    ，期滿30日前，借款人不為反對續約之意思表示並經原告同
    意，得以原契約內容延長契約期限，並自借款日起以固定利
    率17.99% 按日計息，由原告核發現金卡供被告甲○○使用
    ，被告甲○○得持原告所核發之現金卡向原告行庫或其他參
    加金融資訊系統行庫之自動化服務機器取款，被告甲○○持
    卡預借現金後，應於本契約期間內存入款項還款或以結息日
    時，所動支借款本金之5%為每期最低還款金額，且併計前積
    欠利息累計額及其他費用，還款期限以1個月為限，逾期未
    還款，除加計違約金外，依規定得停止額度動用。借款人未
    依照本契約各條款之約定按期清償借款本息時，自遲延日起
    除按上述約定利率計付遲延利息外，逾期6個月以內者，加
    收10%違約金，逾期超過六個月者，加收20 %違約金（契約
    書第5條）。詎被告甲○○自93年7月21日起即未再依約還款
    ，計積欠原告借款本金45,022元尚未清償，爰本於現金卡契
    約之法律關係。求為判決聲明：如主文第2項所示。(3)被告
    甲○○於91年8月22日向原告申請卡號0000－0000－0000－
    0000號信用卡使用，並訂有信用卡使用契約書，約定由原告
    核發信用卡供被告甲○○使用，被告甲○○得持原告所核發
    之信用卡向特約商店消費及預借現金，被告甲○○持卡消費
    或預借現金後，應於每月當期繳款截止日前繳納消費款額及
    預借現金額，或應繳納最低應繳金額（按交易金額5%計算，
    如低於1,000元，以1,000元計算），加計超過信用額度之全
    部使用信用卡交易金額、累計以前各期逾期未付最低應繳款
    款項之總和，循環利息、滯納金、年費、預借現金手續費等
    其他應繳費用，逾期（即每月繳款截止日前）未依約繳納消
    費本金及預借現金本金，亦未繳納最低應繳金額時，應依第
    3項計付循環信用利息，逾期者按循環利息20%計付滯納金（
    約定條款第16條）。詎被告甲○○自94年8月起即未依約繳
    款，計積欠原告至帳單列印日（94年8月2日）有本金98,965
    元及利息、滯納金尚未清償，爰本於信用卡之法律關係。求
    為判決聲明：如主文第3項所示。
三、原告主張之上揭事實，已據其提出借據（含約定書）、交易
    明細、簡易資料查詢表、財吉寶現金卡申請書（含契約書）
    、卡貸資料查詢表、現金卡借款明細、信用卡申請書、帳單
    費用明細表、國際卡消費繳款記錄查詢表、信用卡約定條款
    、催討記錄各乙份（均影本）及戶籍謄本2紙為證。借據（
    含約定書）、財吉寶現金卡申請書（含契約）、信用卡申請
    書、約定條款部分，核與各該原本相符。被告二人未於言詞
    辯論期日到場，亦未提出書狀作何聲明或陳述，本院依調查
    證據之結果，堪認原告上開之主張為真實。
四、按數人負同一債務，明示對於債權人各負全部給付之責任者
    ，為連帶債務，民法第272條第1項定有明文。查本件被告甲
    ○○、丙○均於借據之「連帶借款人」欄下簽名。是依上揭
    規定，其二人自應負連帶之責任甚明。次按，稱消費借貸者
    ，謂當事人一方移轉金錢或其他代替物之所有權於他方，而
    約定他方以種類、品質、數量相同之物返還之契約。又借用
    人應於約定期限內，返還與借用物種類、品質、數量相同之
    物。民法第474條第1項、第478條前段，分別定有明文。本
    件被告甲○○、丙○既向原告借貸上開(1)金額，而尚有如主
    文第1項所示之金額尚未清償，且清償期已視為到期。從而
    ，原告依消費借貸契約及連帶債務之規定請求被告二人連帶
    給付(1)所示之金額及利息、違約金，為有理由，應予准許。
    爰為判決如主文第1項所示。
五、次按，一般現金卡或信用卡之使用，係由申請人向發卡銀行
    提出使用現金卡或信用卡之申請，經發卡銀行審核申請人之
    信用狀況，決定是否核發現金卡或信用卡，並同時確定額度
    之多寡後，再與申請人簽約完成手續。爾後申請人取得現金
    卡或信用卡後，即持之向約定行庫預借現金或向特約商店刷
    卡消費，而現金卡持卡人在發卡機構通知之期限內應就所預
    借現金之本金及利息與其他約定費用，負清償之責；因此，
    現金卡使用契約之發卡機構與持卡人間發生授信關係與償還
    關係。至於，信用卡部分則由發卡機構先行就持卡人所消費
    之金額向特約商店為清償，再轉向持卡人請求償還其所付之
    簽帳款金額。因持卡人在信用卡有效期間均得採信用卡取代
    現金而為消費行為，故信用卡持卡人與發卡機構使用信用卡
    之法律關係為一繼續性之法律關係。發卡機構對持卡人所負
    之義務即為，讓持卡人得使用信用卡為支付工具。其性質為
    「事務處理契約」，亦即由發卡機構為持卡人處理清償債務
    之事務，而發卡機構為持卡人處理上開清償債務之事務，通
    常向持卡人收取年費或入會費，故屬有償契約之性質。而依
    目前國內實務之見解（並參照最高法院89年度台上字第1628
    號判決要旨），上開契約性質屬委任（即持卡人於繳款截止
    日內將應付帳款給付予發卡機構）及消費借貸（即持卡人不
    繳付全部應付帳款，而須核計循環利息時）之混合契約。本
    件被告甲○○既就使用現金卡及信用卡所生之債務負清償責
    任，已如前述。是原告依現金卡及信用卡之法律關係（民法
    第199條第1項）請求被告甲○○給付上開尚未清償之如上開
    (2)及(3)所示之金額，為有理由，應予准許，爰為判決如主文
    第2項及第3項所示。
六、據上論結，本件原告之訴為有理由，依民事訴訟法第385條
    第1項前段、第85條第2項、第78條，判決如主文。
中　　華　　民　　國　　94　　年　　10　　月　　14　　日
                  民事第四庭    法  官　夏一
以上正本係照原本作成。
如對本判決上訴，須於判決送達後20日內向本院提出上訴狀。
中　　華　　民　　國　　94　　年　　10　　月　　14　　日
                                書記官
